【裁判字號】    97,再,25
【裁判日期】    970825
【裁判案由】    娛樂稅
【裁判全文】
臺北高等行政法院判決
                                     97年度再字第00025號
再 審原 告  甲○○○○○○○.
訴訟代理人  蔡坤鐘律師
再 審被 告  臺北縣政府稅捐稽徵處
代  表  人  乙○○（處長）
上列當事人間因娛樂稅事件，再審原告對本院中華民國96年8月
28日96年度訴字第329號判決，提起再審之訴，本院判決如下：
    主  文
再審之訴駁回。
再審訴訟費用由再審原告負擔。
    事  實
緣再審原告自民國（下同）92年3月起，於臺北縣三重市○○○
路170號開設「般若電子資訊行」，經營網路咖啡業務，未依娛
樂稅法第7條規定辦理娛樂業營業登記、代徵報繳娛樂稅手續及
代徵報繳娛樂稅，經臺北縣政府警察局三重分局於92年10月3日
查獲，移由再審被告審理核定再審原告違章之始日為92年3月1日
，營業日期自92年3月1日至同年10月3日止，核算其217日營業期
間之營業額為新臺幣（下同）651,000元，據以補徵娛樂稅65,10
0元，並按所漏稅額處7倍罰鍰計455,700元。再審原告不服，申
請復查，經再審被告於95年5月8日以北稅法字第0950051090號復
查決定，改核定違章期間為7個月又3天，補徵娛樂稅63,900元，
並按所漏稅額處7倍罰鍰計447,300元。再審原告仍不服，提起訴
願及行政訴訟，遞遭臺北縣政府於95年12月5日以北府訴決字第
0950596104號（案號：00000000號）訴願決定駁回及本院於96年
8月28日以96年度訴字第329號判決駁回。再審原告猶未甘服，提
起上訴，經最高行政法院於97年1月17日以97年度裁字第152號裁
定駁回其上訴。茲再審原告以本院上開判決（下稱原確定判決）
有行政訴訟法第273條第1項第1款及第2款規定之情形，向本院提
起再審之訴。茲摘敘兩造訴辯意旨如次：
甲、再審原告方面：
一、聲明：求為判決
１、原確定判決廢棄。
２、訴願決定及原處分均撤銷。
３、再審訴訟費用由再審被告負擔。
二、陳述：
１、營業人僅利用電腦資料庫或網路功能，提供消費者擷取索引
    、目錄及各類文字、影像、聲音等資料非具有娛樂性者，非
    屬娛樂稅課徵範圍，惟具有娛樂性者，應依娛樂稅法第2條
    第1項第6款「其他提供娛樂設施供人娛樂」規定課徵娛樂稅
    。原確定判決稱再審原告既早已租用網際網路經營俗稱網咖
    之業務，自屬該款規定之提供設施供人娛樂云云，惟租用網
    際網路供人上網是否即屬娛樂性質，該判決未具體審究本件
    是否符合該款所稱「其他提供娛樂設施供人娛樂」之構成要
    件，自屬適用法規顯有錯誤，其主文與理由亦不相適合而有
    矛盾。
２、依行政程序法第10條規定，行政機關須為合義務性之裁量，
    而在遵循法律授權目的及範圍內，雖應顧及法律適用一致性
    ，符合平等對待原則，訂定行政裁量準則作為下級機關行使
    準則，惟仍須實踐具體個案正義，方符行政程序法第6條規
    定，且應遵循行政罰法第18條第1項及第45條規定。再審被
    告僅以財政部發布之「稅務違章案件裁罰金額或倍數參考表
    」所載「娛樂稅代徵人不為代徵、匿報娛樂稅者，概按應納
    稅額處7倍罰鍰」，徒稱已考量其違章情節云云，惟原確定
    判決實際上未具體審酌再審原告違反行政法上義務行為應受
    責難程度、所生影響及因違反行政法上義務所得之利益，以
    及考量再審原告之資力而依法具體訂定裁罰倍數，即屬怠為
    裁量，違反憲法第23條、行政程序法第7條、第10條及行政
    罰法第18條第1項規定，故原確定判決就此未說明理由而採
    用再審被告之主張，顯有行政訴訟法第273條第1項第1款及
    第2款規定判決消極不適用法規及判決理由矛盾之違誤。
３、參照司法院釋字第423號解釋意旨，法律既明定罰鍰額度，
    其目的非僅止於單純法適用功能，而係尊重行政機關專業上
    判斷之正確性與合理性，若行政機關之裁罰標準並非根據受
    處罰之違規事實情節，依立法目的所為之合理標準（比例原
    則），即不符授權目的。娛樂稅法第14條第1項規定並無授
    權行政機關訂立裁罰標準，而財政部發布之「稅務違章案件
    裁罰金額或倍數參考表」僅區分短徵、短報者按應納稅額處
    5倍罰鍰；不為代徵、匿報娛樂稅者按應納稅額處7倍罰鍰，
    惟行政機關裁量時，仍應依立法目的根據相關事實即上開受
    責難程度、所生影響、所得利益及受處罰者資力等，否則僅
    以短徵、短報或不為代徵、匿報為裁罰額度標準，與母法授
    權目的未盡相符，亦違上開解釋意旨，故依行政訴訟法第27
    3條第1項第1款、第2款規定及司法院釋字第177號解釋意旨
    ，原確定判決未詳予審究並敘明理由，即有適用法規顯有錯
    誤（消極不適用法規）及判決理由矛盾之違誤。
乙、再審被告方面：
一、聲明：求為判決駁回再審之訴，訴訟費用由再審原告負擔。
二、陳述：
１、按「娛樂稅，就左列娛樂場所、娛樂設施或娛樂活動所收票
    價或收費額徵收之：六、．．及其他提供娛樂設施供人娛樂
    者。」、「凡經常提供依本法規定應徵收娛樂稅之營業者，
    於開業、遷移、改業、變更、改組、合併、轉讓及歇業時，
    均應於事前向主管稽徵機關辦理登記及代徵報繳娛樂稅之手
    續。」、「違反第7條規定，未於開業、遷移、改業、變更
    、改組、合併、轉讓及歇業前，向主管稽徵機關辦理登記及
    代徵報繳娛樂稅手續者，處新臺幣1萬5千元以上15萬元以下
    罰鍰。」、「娛樂稅代徵人不為代徵或短徵、短報、匿報娛
    樂稅者，除追繳外，按應納稅額處5倍至10倍罰鍰，並得停
    止其營業。」行為時娛樂稅法第2條第1項第6款、第7條、第
    12條及第14條第1項分別定有明文。次按財政部85年4月26日
    台財稅字第851903313號函釋規定，同時觸犯租稅行為罰及
    漏稅罰，原則上擇一從重處罰。
２、再審原告未依娛樂稅法第7條規定於開業前辦理娛樂業營業
    登記及代徵報繳娛樂稅手續，擅自經營網路咖啡業務，參照
    臺北縣政府警察局三重分局92年10月3日製作之偵訊筆錄及
    現場紀錄表載明略以：「．．問：你經營之網咖於何時開始
    營業？答：於92年3月份重新營業。問：經營項目為何？經
    營時段？收費如何？答：提供電腦供客人上網玩虛擬遊戲，
    或查資料，玩電腦遊戲。我經營是24小時營業。收費每小時
    20元；包7小時100元。．．」等語，再審原告於查獲後之
    92年10月16日出具說明書亦坦承係自92年3月重新經營網咖
    ，且其後於92年11月7日至三重分局製作之偵訊筆錄亦載明
    略以：「．．問：因何事至本所製作談話筆錄？答：因我經
    營之般若資訊行為警方告發變相營業，因我有向國稅局陳情
    故警方通知說明。．．問：店內電腦擺設幾台供客人把玩？
    為何陳情內容稱15台？答：30台。因為當初經營電腦維修業
    務時只有15台，直至3月份重新營業後增設至30台。．．」
    等語。
３、依經濟部90年3月20日（90）經商字第09002052110號公告說
    明三：「參照行政院主計處中華民國行業標準分類，小類『
    900休閒服務業』，凡從事綜合遊樂園、視聽及視唱中心、
    特殊娛樂場所、電子遊戲場等經營及其他休閒服務之行業均
    屬之。本案『資訊休閒服務業』擬比照前揭主計處行業標準
    分類之精神，將其歸類於娛樂業項下範疇。此外，將『現行
    J799990其他娛樂業（利用電腦功能以磁碟、光碟供人遊戲
    娛樂，利用電腦網際網路擷取遊戲供人遊戲．．）』整併歸
    屬於J701070資訊休閒服務業，其定義內容為『提供場所及
    電腦設備採收費方式，供人透過電腦連線擷取網路上資源或
    利用電腦功能以磁碟、光碟供人使用。』。」、財政部90年
    6月6日台財稅字第900453769號令釋：「營業人提供營業場
    所及電腦設備採收費方式供人使用，其具有娛樂性者，應依
    娛樂稅法第2條第1項第6款『其他提供娛樂設施供人娛樂』
    之規定課徵娛樂稅。」，再審被告核定補徵娛樂稅63,900元
    ，並處7倍罰鍰447,300元，並無不合。
４、本件係行政罰法施行前已裁處案件，應適用違規行為時之法
    規裁罰，參照司法院釋字第275號解釋意旨，再審原告經營
    網路咖啡業務，未依娛樂稅法第7條規定，於開業前辦理娛
    樂業營業登記及代徵報繳娛樂稅手續，已違反法定作為義務
    ，再審原告亦未能舉證其無歸責之事由，尚難辭過失之責。
    又本案所處罰鍰447,300元，係參照財政部頒「稅務違章案
    件裁罰金額或倍數參考表」規定，以再審原告違章情形為「
    違反娛樂稅法第14條娛樂稅代徵人不為代徵娛樂稅者」，按
    應納稅額處7倍罰鍰計算而得，未逾越法定裁量範圍。
    理  由
一、按當事人對於本院判決提起再審之訴，必須具有行政訴訟法
    第273條第1項、第2項所列情形之一者，始得為之。次按「
    有左列各款情形之一者，得以再審之訴對於確定終局判決聲
    明不服。但當事人已依上訴主張其事由或知其事由而不為主
    張者，不在此限：一、適用法規顯有錯誤者。二、判決理由
    與主文顯有矛盾者。．．」同法第273條第1項第1款及第2款
    復有明文。而同法第273條第1項第1款所謂「適用法規顯有
    錯誤者」，係指原判決所適用之法規與該案應適用之現行法
    規相違背，或與解釋、判例有所牴觸者而言，至於法律上見
    解之歧異，再審原告對之縱有爭執，要難謂為適用法規錯誤
    ，而據為再審之理由（改制前行政法院62年判字第610號判
    例參照）。另同法條第1項第2款所謂判決與理由顯有矛盾者
    ，則指判決理由與主文內容適得其反而言。又再審之訴顯無
    再審理由者，得不經言詞辯論，以判決駁回之，亦為同法第
    278條第2項所明定。
二、本件再審原告主張原確定判決有行政訴訟法第273條第1項第
    1款及第2款之再審事由，無非以原確定判決未具體審究本件
    是否符合娛樂稅法第2條第1項第6款所稱「其他提供娛樂設
    施供人娛樂」之構成要件，而有適用法規顯有錯誤，及主文
    與理由不相適合之矛盾，又再審被告僅以財政部發布之稅務
    違章案件裁罰金額或倍數參考表為處罰之依據，未具體審酌
    再審原告違反行政法上義務行為應受之責難程度、所得利益
    及所生影響，實屬怠為裁量，有違憲法第23條、行政程序法
    第7條、第10條、行政罰法第18條第1項規定，原確定判決就
    此未說明理由，亦有消極不適用法規及判決理由矛盾之違誤
    云云為由。惟查，原確定判決駁回再審原告於前程序之訴，
    係以：「．．原告（即再審原告，下同）自92年3月1日至92
    年10月3日於其店內陳設30台電腦，每小時收費20元供人使
    用電腦等事實，業經原告於92年10月3日為警查獲時坦承：
    『92年3月份重新營業』、『我經營之店是24小時營業，收
    費每小時20元，包台7小時100元』；原告另於92年10月16日
    自行提出一紙說明書，內容略謂『本商號．．於92年3月方
    重新經營網咖計有電腦15台，因不知要辦理娛樂稅．．』；
    警員乃通知原告再為複訊，原告又於複訊時坦承：『（店內
    電腦擺設幾台供客人把玩？為何陳情內容稱15台？）30台，
    因為當初經營電腦維修業務時只有15台，直至3月份重新營
    業後增設至30台』等語，此分別有臺北縣政府警察局三重警
    察分局92年10月3日偵訊筆錄、現場紀錄表，及原告92年10
    月16日說明書、三重分局大同派出所同年11月7日偵訊筆錄
    附於原處分卷第1、4、7頁可稽，堪予認定。另經被告（即
    再審被告，下同）調查，原告於90年9月19日即已簽具『網
    咖專用租用同意書』，向中華電信股份有限公司申請租用網
    際網路業務，IP需求有60台主機，且自起租日起至92年10月
    之電信費用每月約3、4萬元，此有中華電信股份有限公司台
    灣北區電信分公司三重營運處93年2月9日重營一密字第76號
    函暨申請書、網咖專用租用同意書及各月份應收話費查詢結
    果等附於原處分卷第35-63頁可佐。原告主張其僅營業28天
    云云，諉無可採。原告既早已租用網際網路經營俗稱網咖之
    業務，自屬娛樂稅法第2條第1項第6款規定之提供設施供人
    娛樂，應依同法第7條規定，辦理娛樂業登記、代徵報繳娛
    樂稅，並課徵娛樂稅。乃原告未依法辦理娛樂業登記，擅自
    經營，並不為代徵娛樂稅，自已該當娛樂稅法第12條及第14
    條第1項之違章情事，被告自應追繳娛樂稅額並處以罰鍰。
    被告係以92年3月1日至92年10月3日，每日營業額5,000元，
    計算營業額共計651,000元，依查定娛樂稅課徵標準之電子
    遊戲及網路遊戲娛樂稅率百分之10計算，原告應補繳娛樂稅
    65,100元。又原告未辦理娛樂業登記，處罰鍰（行為罰）15
    ,000元；娛樂稅之漏稅罰，依稅務違章案件裁罰金額或倍數
    參考表，原告不為代徵，應處娛樂稅（65,100元）7倍之罰
    鍰455,700元（計至百元止）。因原告同時觸犯娛樂稅行為
    罰與漏稅罰，依首揭財政部函釋（即財政部85年4月26日台
    財稅第851903313號函釋），採擇一從重455,700元之罰鍰。
    原告不服申請復查，經被告復查決定認應按月查定，計算基
    礎以30日為1個月，而予以變更補徵娛樂稅63,900元、罰鍰
    447,300元，並無不合。．．經濟部早以90年3月20日經90商
    字第09002052110號公告『資訊休閒服務業』歸類於娛樂業
    項下範疇。並將『J799990其他娛樂業（利用電腦功能以磁
    碟、光碟供人遊戲娛樂，利用電腦網際網路擷取遊戲供人遊
    戲．．）』整併歸屬於J701 070資訊休閒服務業，其定義內
    容為提供場所及電腦設備採取收費方式，供人透過電腦連線
    擷取網路上資源或利用電腦功能以磁碟、光碟供人使用。以
    及財政部90年6月6日台財稅字第900453769號令：『營業人
    提供營業場所及電腦設備採收費方式供人使用，其具有娛樂
    性者，應依娛樂稅法第2條第1項第6款《其他提供娛樂設施
    供人娛樂》之規定課徵娛樂稅。』，是原告主張於查獲時法
    無明文規定，並無足採。．．本件被告以原告自92年3月1日
    至92年10月3日於其店內陳設30台電腦，每小時收費20元供
    人使用電腦，核屬資訊休閒服務業，應課徵娛樂稅，乃原告
    未辦登記並不為代徵娛樂稅，被告遂予以補徵娛樂稅，並依
    娛樂稅法第14條第1項規定裁處罰鍰，並無不合。訴願決定
    予以維持，亦無不當」為得心證之理由，判決駁回再審原告
    於前程序之訴。經核原確定判決所適用之法規與該案應適用
    之法規並不相違背，與解釋、判例亦無相牴觸之情形，難認
    原確定判決有行政訴訟法第273條第1項第1款之再審事由。
    按最高行政法院93年判字第309號判例明揭：「行政機關為
    行使法律所授與裁量權，在遵循法律授權目的及範圍內，必
    須實踐具體個案正義，惟顧及法律適用之一致性及符合平等
    原則，乃訂定行政裁量準則作為下級機關行使裁量權之基準
    ，既能實踐具體個案正義，又能實踐行政之平等原則，非法
    律所不許。財政部發布稅務違章案件裁罰金額或倍數參考表
    按各種稅務違章情形及違章後情形等事項分別訂定裁罰金額
    或倍數，該表除訂定原則性或一般性裁量基準外，另訂有例
    外情形之裁量基準，與法律授權之目的，並無牴觸。」，查
    本件再審原告並無符合減輕或免予處罰標準之情節，則再審
    被告以再審原告未辦登記並不為代徵娛樂稅，依娛樂稅法第
    14條第1項規定，及稅務違章案件裁罰金額或倍數參考表，
    裁處再審原告罰鍰，符合平等原則及比例原則，核亦無再審
    原告所指本件裁罰處分有何裁量怠惰及違反憲法第23條、行
    政程序法第7條、第10條、行政罰法第18條第1項規定可言。
    又本件再審原告所述上開再審理由，業經再審原告於上訴時
    提出並經審酌，而為最高行政法院97年度裁字第152號裁定
    駁回其上訴之理由中表明：「．．核其上訴理由狀所載內容
    ．．無非就原審取捨證據、認定事實之職權行使，指摘其為
    不當，並就原審已論斷者，泛言未論斷，或就原審所為論斷
    ，泛言其論斷違反論理及經驗法則，核屬對於法令規範意旨
    之誤解，而未具體表明原判決合於不適用法規、適用法規不
    當或行政訴訟法第243條第2項所列各款之情形，難認為對原
    審判決之如何違背法令已有具體之指摘．．」，再審原告仍
    執陳詞迭為爭執，一再重複述說其在上訴審程序之主張理由
    ，並以其一己對法律見解之歧異加以爭執，所訴亦顯無理由
    。再行政訴訟法第273條第1項第2款所謂判決理由與主文顯
    有矛盾，係指理由所為之論斷與主文背道而馳，如認定原告
    之訴有理由，而主文則為駁回其訴之宣示者而言，查原判決
    並無理由所為論斷與主文相左之情形，自不得指原判決有該
    款之再審原因。
三、綜上所述，再審原告主張原確定判決有行政訴訟法第273條
    第1項第1款及第2款之再審事由而提起本件再審之訴，依其
    主張之事實，再審之訴為顯無理由，爰不經言詞辯論，逕以
    判決駁回。
據上論結，本件再審之訴為顯無理由，爰依行政訴訟法第278條
第2項、第98條第1項前段，判決如主文。
中    華    民    國    97    年    8    月    25     日
            臺北高等行政法院第三庭
                            審判長法  官  姜素娥
                                  法  官  陳心弘
                                  法  官  曹瑞卿
上為正本係照原本作成。
如不服本判決，應於送達後20日內，向本院提出上訴狀並表明上
訴理由，如於本判決宣示後送達前提起上訴者，應於判決送達後
20日內補提上訴理由書（須按他造人數附繕本）。
中    華    民    國    97    年    8    月    27     日
                                  書記官  蘇婉婷


司法院資訊處製作；財團法人民間司法改革基金會備份。
